【裁判字號】    89,交易,155
【裁判日期】    891006
【裁判案由】    過失致死
【裁判全文】
臺灣高雄地方法院刑事判決                        八十九年度交易字第一五五號
    公  訴  人  臺灣高雄地方法院檢察署檢察官
    被      告  乙○○
右列被告因過失致死案件，經檢察官提起公訴（八十八年度偵字第一四四○號），本
院判決如左：
    主  文
乙○○從事業務之人，因業務上之過失致人於死，處有期徒刑捌月，緩刑貳年。
    事  實
一、乙○○平日從事裝設電話線為業，惟於裝設過程中須駕駛小貨車載運相關電線及
    器材等工具，即以駕駛小貨車載送相關電線器材為附隨業務之人，於民國八十八
    年六月一日，駕駛車號ＲＫ─七九五八號自用小貨車，沿高雄市前鎮區○○○路
    由東往西方向行駛，於該日十時三十分許，行至中山二路圓環時，見綠燈亮起正
    欲直行時，本應注意行車起步前應注意前後左右有無障礙或車輛行人，並應讓行
    進中之車輛行人優先通行，依當時天氣晴朗、有日間自然光線、路面乾燥、無缺
    陷、亦無障礙物，且視距良好等情，並無不能注意之情形，詎竟疏未注意前方適
    有郭茂林騎乘車號ＹＳＸ─七三五號輕型機車亦疏未注意機器腳踏車行駛之車道
    ，在劃有機車專用道之道路應在其車道內行駛，竟行駛於人行穿越道由北向南方
    向上，逕自騎車欲逆向穿越該路口，乙○○竟不待其機車通過即貿然起步，致其
    所駕駛之上開小貨車之左前保險桿處撞及郭茂林所騎乘機車左前擋泥板、左踏板
    區，及左後車身護板處，郭茂林因而人車倒地，受有頭枕部挫裂傷（四×三公分
    ）、左顴骨處手術縫合傷、左下頦處瘀血傷一處、左手掌背面挫傷一處之傷害，
    經送醫急救後，仍因顱內出血延至同月五日零時五分許不治死亡。事故發生後，
    乙○○即託請路人呼叫救護車，及警方至現場處理，待處理員警至現場時，即向
    之自承為肇事者，並未逃避而接受調查。
二、案經高雄市政府警察局前鎮分局報告台灣高雄地方法院檢察署檢察官偵查起訴。
    理  由
一、訊據被告乙○○固坦承於右揭時、地，駕車行經上開路口時，其自小貨車與被害
    人郭茂林所騎乘之機車發生碰撞，並致被害人送醫急救不治死亡等情不諱，惟矢
    口否認有何過失之犯行，辯稱：當時是等綠燈亮起時，剛要起步，車速並不快，
    被害人是逆向闖過來始撞上，並不知自己有無過失云云，經查：
  （一）依證人即與被告同車之友人甲○○在庭證稱︰「．．．我們開車到中山路圓
        環，我們是第一台車，見綠燈我們車剛起步，車速不快，我們在內車道，車
        子剛啟動就發生本件車禍．．．」，復有證人即高雄市政府交通大隊第六分
        隊員警楊明細亦證稱︰至現場處理時，並未見到被告車留有煞車痕，且被害
        人之機車係直接卡在貨車下，二車在斑馬線上等語（均見本院八十九年四月
        十八日訊問筆錄），並據員警至現場處理時所測繪之道路交通事故調查報告
        表，即所拍攝之事故現場與車損照片所呈︰事故發生地點係一圓環路段，被
        告肇事後，所駕駛之自小貨車停於一心二路與中山二路之斑馬線上，車身後
        並無煞車痕，而被害人所騎乘之機車係卡於自小貨車左前保險桿下，被害人
        所騎之機車車頭朝南、尾朝北，而被告所駕駛之上開小貨車之左前保險桿處
        有凹痕，被害人所騎乘之上開機車之左前擋泥板、左踏板區及左後車身護板
        處因撞及而呈碎裂等情，有上開事故調查報告表一份及現場與車損相片七幀
        在卷可參，足認被告原係停於一心二路上等紅燈，待綠燈亮時即起步，惟未
        注意已騎乘於中山二路斑馬線中心處之被害人，而以車頭左前保險桿處撞及
        至被害人所騎乘之機車車身左側處，是被告於起步前疏未注意車前之車輛、
        行人，故未讓行進中之人、車優先通行後，即貿然起步，被告前開辯詞，核
        屬避就之詞，並不足採。
  （二）又被害人因本次車禍肇事受有頭枕部挫裂傷（四×三公分）、左顴骨處手術
        縫合傷、左下頦處瘀血傷一處、左手掌背面挫傷一處之傷害，於八十八年六
        月五日零時五分許因頭部外傷致顱內出血不治死亡等情，業據臺灣高雄地方
        法院檢察署檢察官率同法醫師到場相驗屬實，並製有相驗屍體證明書、勘驗
        筆錄及驗斷書在卷足稽。
  （三）按汽車起步前應顯示方向燈，注意前後左右有無障礙或車輛行人，並應讓行
        進中之車輛行人優先通過，又機器腳踏車行駛之車道，在劃有機車專用道之
        道路應在其車道內行駛，除轉彎或靠邊停車外，不得侵入其他車道，道路交
        通安全規則第八十九條第六款及第九十九條第一項第二款分別定有明文，被
        告駕車依法即負有前開注意義務，於起步前，應注意前後左右有無行人或車
        輛，並應讓行進中之人、車先行，而當時天氣晴朗、有日間自然光線、路面
        乾燥、無缺陷、亦無障礙物，且視距良好等情，按其情形並非不能注意，詎
        其竟疏未注意而撞及被害人所騎乘之機車，致生本件車禍事故，其有過失至
        明。雖被害人騎乘機車行經肇事路段，未依遵行之機車道騎乘，竟逆向行駛
        在人行道上，有違前開規定，對於本件車禍事故之發生亦有過失，然究未能
        因之解免被告過失之責。而被害人因本件車禍致受有頭枕部挫裂傷（四×三
        公分）、左顴骨處手術縫合傷、左下頦處瘀血傷、左手掌背面挫傷各一處之
        傷害而因顱內出血不治死亡，已如前述，是被告之過失行為與被害人之死亡
        間，具有相當因果關係。事證明確，被告過失犯行，應堪認定。
二、按汽車駕駛人之駕駛工作，乃隨時可致他人身體生命於危險之行為，並具有將該
    行為繼續，反覆行使之地位之人，因此應有經常注意避免他人於危險之特別注意
    義務，被告以駕駛聯結車為業，故其駕駛汽車本屬其社會活動之一，在社會上有
    其特殊之屬性（地位），基於本向屬性（地位）而駕車，自屬基於社會生活上之
    地位而反覆執行事務，因之在此地位之駕車，不問其目的為何，均應認其係屬業
    務範圍，（最高法院七十五年台上字第一六八五號判例意旨參照），查被告雖以
    架設、安裝電線為業，惟進行架設與安裝時須載運相關工具與配件，業據其供述
    在卷，並有證人即同車友人甲○○亦證述明確，是被告之駕車行為，係有反覆繼
    續性而對人之身體、生命有危險性之行為，則其於駕駛小貨車載運相關器材，於
    途中因過失與人碰撞，致人死亡。核其所為，係犯刑法第二百七十六條第二項之
    業務過失致死罪；公訴意旨漏未斟酌此點，而認被告係犯同條第一項之普通過失
    至人於死罪，尚有未洽，惟其基本事實同一，本院自應予審理，並變更起訴法條
    。又被告於肇事後，於警員前往現場處理時，在其上開犯行未為任何有偵查犯罪
    職權之公務員已知悉前，即向處理員警自承為肇事者，並接受調查，有證人即現
    場處理員警楊明細到庭證述明確，應依刑法第六十二條前段規定減輕其刑。爰審
    酌被告疏未注意起步前應注意讓行進中之車輛先行之過失程度、被害人對於本件
    事故之發生亦有逆向行進之過失行為，被害人因本件車禍事故而死亡之結果，事
    故發生後被告並與被害人之家屬達成民事上之和解，此有高雄市前鎮區公所以高
    市前區調字第○九六九號函所檢附之調解書一份在卷可憑，及被告犯後在庭態度
  尚佳等一切情狀，量處如主文所示之刑。末查，被告前未曾受有期徒刑以上行之
    宣告，有本院被告院內索引卡紀錄表及台灣高等法院被告全國前案紀錄表各一份
    存卷可稽，被告歷經此偵、審程序及罪刑之宣告，當能知所警惕，爾後當能謹慎
    其行，駕車注意遵守交通規則，信無再犯之虞，本院因認對其所宣告之刑以暫不
    執行為適當，爰併宣告緩刑二年，以勵自新，並觀後效。
據上論斷，應依刑事訴訟法第二百九十九條第一項前段、第三百條，刑法第二百七十
六條第二項、第六十二條前段、第七十四條第一款，罰金罰鍰提高標準條例第一條前
段，判決如主文。
中      華      民      國    八十九    年      十      月      六      日
                              台灣高雄地方法院刑事交通法庭
                                  審判長  法  官   李嘉興
                                          法  官   王俊隆
                                          法  官   程克琳
右正本證明與原本無異。
如不服本判決，應於判決送達後十日內，向本院提出上訴狀。
                                          書記官   王麒雄
中    華    民    國      八十九年      十      月      十一      日
附論罪科刑依據之法條
刑法第二百七十六條：
因過失致人於死者，處二年以下有期徒刑、拘役或二千元（現已提高十倍為二萬元）
以下罰金。
從事業務之人，因業務上之過失犯前項之罪者，處五年以下有期徒刑或拘役得併科三
仟元（現已提高十倍為三萬元）以下罰金。


司法院資訊處製作；財團法人民間司法改革基金會備份。
